【裁判字號】    88,易,880
【裁判日期】    891226
【裁判案由】    竊盜
【裁判全文】
臺灣雲林地方法院刑事判決                          八十八年度易字第八八０號
    公  訴  人  臺灣雲林地方法院檢察署檢察官
    被      告  甲○○
右列被告因竊盜等案件，經檢察官提起公訴（八十八年度偵字第一五八二號），本院
判決如左：
    主  文
甲○○無罪。
    理  由
一、公訴意旨略以：被告甲○○意圖為自己不法之所有，於民國（下同）八十七年十
    月中旬（公訴人誤載為八十八年十月中旬），在不詳地點竊網得被害人丙○○所
    有之賽鴿一隻，即以電話連絡被害人以新台幣（下同）二千元之代價贖回上開賽
    鴿，並指定被害人將贖款匯入其指定之乙○○所開立之郵局帳戶，因認被告甲○○涉犯刑法第三百二十條第一項之竊盜罪嫌等語。
二、按犯罪事實應依證據認定之，無證據不得推定其犯罪事實，刑事訴訟法第一百五
    十四條定有明文。又刑事訴訟法上所謂認定犯罪事實之證據，係指足以認定被告
    確有犯罪行為之積極證據而言，該項證據自須適合於被告犯罪事實之認定，始得
    採為斷罪資料；又事實之認定，應憑證據，如未能發現相當證據，或證據不足以
    證明，自不能以推測或擬制之方法，以為裁判之基礎；認定不利於被告之事實，
    應依積極證據，苟積極證據不足為不利於被告事實之認定時，即應為有利於被告
    之認定，更不必有何有利之證據，最高法院著有二十九年上字第三一０五號、四
    十年度台上字第八六號、三十年度上字第八一六號判例足資參照。
三、本件公訴人認被告甲○○涉有犯竊盜罪嫌，無非係以被害人丙○○指述其賽鴿遭
    人竊捕後，經不明人士以電話告知如欲取回失竊賽鴿，則需將贖金匯入上開帳戶
    內等情，而證人乙○○復證稱其所有西螺埔心郵局帳號0000000號之帳戶
    ，係被告甲○○向其借用郵政存簿儲金簿、印章及提款卡等物後，供其甲○○本
    人使用等語，為其論據。訊據被告堅決否認有前開犯行，辯稱：伊並未竊取被害
    人之賽鴿及以電話告知被害人將贖金匯入上開帳戶內，以取回其賽鴿，伊當時確
    有向乙○○借用郵政存簿儲金簿、印章及提款卡等物後，供其本人使用，惟伊於
    借得上開物品後，即將之置放於其所騎乘機車之後行李箱，嗣乙○○向其要回上
    開物品時，伊始發現上開物品業已遺失等語。
四、經查：
（一）被害人丙○○之前揭賽鴿遭真實姓名姓年籍不詳人士所竊取後，該真實姓名年
      籍不詳之人士曾以電話向其要求以贖金贖回前揭賽鴿，並要求將贖金匯入被告
      向乙○○所借用之上開帳戶等情，固據被害人丙○○於警訊時指述明確，並有
      匯款單一紙在卷可稽，可以證明被害人丙○○確曾應不詳人士之要求將錢匯款
      入被告向劉烘彬借用之上開帳戶，足認被告涉有竊取前揭賽鴿，並以電話向被
      害人要求贖金之可能，然尚難執此即謂被告確有上開竊盜之犯行。又經本院向
      西螺埔心郵局以電話查詢之結果，該局自動櫃員機之提款錄影帶保存期限僅有
      二月，現因業已逾期而無法提供本院調取錄影帶以確認究係何人領取贖金，有
      本院洽辦公務電話紀錄一紙在卷可參，再被害人雖指稱要求贖金之人係以電話
      連絡之方式而為之，然本院審理之時，距離被害人所訴該真實姓名年籍不詳之
      人士以電話索取贖金之時間，亦已逾電話通聯紀錄之保存期限，而無法查得被
      害人所指述以電話索取贖金之電話來源，且訊之被害人丙○○復到庭證稱：「
      （問：你聽過他（被告）的聲音嗎？答：）有的人說話跟電話不一樣」（見本
      院八十八年九月二十一日訊問筆錄）等語，皆無從確認前揭以電話索取贖款，
      並自該帳戶領取匯款之人士，是否即為本案之被告，自難僅憑被害人丙○○亦
      不能確定該真實姓年籍不詳男子究係何人之指訴，及被害人丙○○確曾應不詳
      人士之要求將錢匯款入被告向劉烘彬借用之上開帳戶，遽認被告確涉竊盜之犯
      行。
（二）證人乙○○雖於警訊時證稱：西螺埔心郵局開設帳號0000000號帳戶是
      被告請伊申請的，同時並申請提款卡，自申請後，上開帳戶儲金簿、提款卡均
      由被告使用，直至伊將上開帳戶借予他人使用之事為其母親發現，始於八十七
      年十二月三日止至郵局將上開帳戶停止使用等語（見警訊卷第七頁正面），足
      以證明被告確曾向證人乙○○借用上開帳戶及上開帳戶之儲金簿、提款卡使用
      之事實，然被告於借用上開帳戶及上開帳戶之儲金簿、提款卡後，曾否使用？
      有無親自或夥同他人竊取賽鴿，並於竊得賽鴿之後以上開帳戶供作收取賽鴿贖
      金款項之用？上開帳戶之郵局儲金簿、提款卡、印章，是否確曾遺失，並遭致
      他人使用？等事實，均無從據以認定，實難僅以該真實姓名年籍不詳之男子以
      電話要求被害人丙○○所贖金匯入被告所借用之上開帳戶之事實，遽認確係被
      告以電話向被害人索取贖金，並進而推論被告涉犯竊盜之犯行。
（三）參以若被告確為從事不法之犯行，並避免警方之查緝，始使用他人之存款帳戶
      ，理應以不易為警查知存款帳戶實際使用人之方式，取得供為犯罪所用之存款
      帳戶，縱令未能以其他之方式，取得供犯罪所用之存款帳戶，亦應於以該存款
      帳戶為犯罪使用之後，隨即以存款帳戶儲金簿、提款卡及印章已於犯罪前遺失
      為由，辦理掛失止付或更換提款卡及印章之程序，以為事後脫罪之準備，豈有
      以直接向證人乙○○借用上開帳戶及上開帳戶之儲金簿、提款卡、印章，而以
      極易為警循線查知上開帳戶使用人方式，取得上開存款帳戶以供犯罪使用之理
      ？或於以該存款帳戶為犯罪使用之後，仍未以存款帳戶儲金簿、提款卡及印章
      已於犯罪前遺失為由，辦理掛失止付或更換提款卡及印章之程序，直至八十七
      年十二月三日，始由證人劉烘彬自行至銀行辦理停止使用之可能？且本案復未
      扣得任何足供被告網羅賽鴿或飼養網得之賽鴿以待他人贖回之器具或設備，綜
      上所述之情以觀，應認被告上開所辯，尚堪採信。
五、綜上，本院已盡調查證據之能事，就公訴意旨所指被告竊盜之犯行，仍存有合理
    之可疑，依罪疑為輕之證據法則，自不能僅憑被害人丙○○不明確之指述，暨證
    人乙○○未親眼目睹被告竊盜犯行部分之證言，即遽認被告有何竊盜之犯行。此
    外，復查無其他積極證據足資認定被告有何公訴人所指犯行，本件既不能證明被
    告犯罪，揆諸前開說明，自應諭知被告無罪之判決，以示審慎。
據上論斷，應依刑事訴訟法第三百零一條第一項，判決如主文。
本案經檢察官蔣得龍到庭執行職務。
中       華       民       國     八十九     年    十二    月   二十六  日
                                         臺灣雲林地方法院刑事第二庭
                                             法  官  冷  明  珍
右正本證明與原本無異。
如不服本判決，應於判決送達後十日內向本院提出上訴狀( 應附繕本 )。
                                             書記官  周  麗  雲
中       華       民       國     八十九     年    十二    月   三十    日


司法院資訊處製作；財團法人民間司法改革基金會備份。
